【裁判字號】    92,易,1123
【裁判日期】    920530
【裁判案由】    詐欺
【裁判全文】
臺灣高雄地方法院刑事判決                        九十二年度易字第一一二三號
    被    告  甲○○
右列被告因詐欺等案件，經檢察官提起公訴（九十二年度偵字第八一三六號），本院
判決如左：
    主  文
甲○○連續行使偽造私文書，足以生損害於他人，處有期徒刑陸月，如易科罰金以
佰元折算壹日。
偽造之運費明細表柒份（日期分別為民國八十八年十一月、十二月、民國八十九年一
月、二月、三月、四月、五月）、廠務聯絡單陸張（日期分別為民國八十九年七月二
日、七月三日、七月十五日、七月二十日、七月三十一日、八月四日）均沒收。
    事  實
一、甲○○原係尖美實業股份有限公司（下稱尖美公司）之職員，乙○○係岡山貨運
    行之實際負責人，甲○○因負責處理尖美公司運送事務，而與承攬尖美公司運送
    業務之乙○○有業務上之往來，詎甲○○竟基於意圖為自己不法所有之概括犯意
    ，自民國（下同）八十八年十一月一日起，至八十九年五月二十三日止，連續利
    用職務上與乙○○接洽貨物及器材運送事宜之便，以尖美公司裝載貨物及器材所
    需使用之貨車其較熟悉為理由，主動要求乙○○讓其自行調配貨車，並協助乙○
    ○記帳，致乙○○陷於錯誤而予同意。其配合模式係：先由甲○○向岡山貨運行
    乙○○告知貨車之出車日期、需求量、車程、車次及所需車資，再由乙○○將貨
    車車資以每月月給方式提領現金交予甲○○轉發給貨車司機，並由甲○○提出該
    月運費明細表給乙○○，經乙○○核對所記錄之車次無誤，即依此開立統一發票
    交予甲○○向尖美公司請領運費。詎甲○○卻藉此機會，於上開合作期間連續偽
    造運費明細表七份（日期分別為八十八年十一月、十二月、八十九年一月、二月
    、三月、四月、五月）、廠務聯絡單六張（日期分別為八十九年七月二日、七月
    三日、七月十五日、七月二十日、七月三十一日、八月四日），持向乙○○謊報
    貨運之運送車次、車程並向乙○○請款，致乙○○陷於錯誤而如數給付，甲○○
    共計詐得車資新台幣（下同）一百五十萬元，足生損害於乙○○。嗣乙○○依據
    甲○○所製作之運費明細表，開立統一發票向尖美公司請領運費未果，甲○○始
    向乙○○供承上情。
二、案經乙○○訴請臺灣高雄地方法院檢察署檢察官偵查起訴。
    理  由
一、訊據被告甲○○對右揭犯罪事實迭於偵查及本院審理中均坦承不諱，核與告訴人
    乙○○指訴情節相符，並有運費明細表影本七份、廠務聯絡單影本六張及統一發
    票影本六張在卷可稽，足見被告之自白與事實相符，自得採為論科之依據，事證
    明確，其犯行堪以認定。
二、核被告所為，係犯刑法第二百十六條、第二百十條之行使偽造私文書罪、第三百
    三十九條第一項之詐欺取財罪。被告偽造私文書而後持以行使，偽造之低度行為
    為行使之高度行為所吸收，不另論罪。被告先後多次行使偽造私文書及詐欺取財
    犯行，時間緊接，觸犯構成犯罪要件相同之罪名，顯係各基於概括之犯意反覆為
    之，均為連續犯，應以一罪論，並依法加重其刑。被告所犯上開連續行使偽造私
    文書罪與連續詐欺取財罪間有方法、目的之關係，為牽連犯，應從一重論以連續
    行使偽造私文書罪。公訴人雖未就被告偽造貨運運費明細表、廠務聯絡單後持以
    行使之偽造私文書罪部分起訴，然被告係以行使偽造私文書為方法，而達詐欺取
    財之目的，二者有牽連犯之裁判上一罪關係，已如上述，本院自得就被告行使偽
    造私文書罪部分併予審酌，附此敘明。審酌被告因貪圖私慾而侵害告訴人之財產
    法益，詐欺所得之金額為一百五十萬元，迄今尚未與告訴人達成和解，惟其素行
    良好，尚無前科紀錄（被告曾因業務侵占案件，經臺灣板橋地方法院於八十八年
    五月三日判處有期徒刑七月，緩刑三年確定，緩刑期滿而緩刑之宣告未經撤銷，
    依刑法第七十六條規定，其刑之宣告失其效力），有臺灣高等法院被告全國前案
    紀錄表及臺灣高雄地方法院檢察署刑案資料查註紀錄表各乙份在卷可按，及其犯
    後坦承犯行、深表悔意、態度良好等一切情狀，爰量處如主文所示之刑。又按九
    十年一月四日修正，同年月十日經總統公布施行，同年月十二日生效之刑法第四
    十一條第一項規定；「犯最重本刑為五年以下有期徒刑以下之刑之罪，而受六個
    月以下有期徒刑或拘役之宣告，因身體、教育、職業、家庭之關係或其他正當事
    由，執行顯有困難者，得以一元以上三元以下折算一日，易科罰金。但確因不執
    行所宣告之刑，難收矯正之效，或難以維持法秩序者，不在此限。」，而易科罰
    金事項係關於執行之事項，與罪刑之輕重無涉，自應尊重制定新法之精神，一律
    適用新法，不生新舊法比較之問題，被告行為後刑法第四十一條第一項既已修正
    公布，本件自應依修正後之現行刑法第四十一條第一項前段之規定諭知易科罰金
    之折算標準，附此敘明。偽造之運費明細表七份（日期分別為八十八年十一月、
    十二月、八十九年一月、二月、三月、四月、五月）、廠務聯絡單六張（日期分
    別為八十九年七月二日、七月三日、七月十五日、七月二十日、七月三十一日、
    八月四日），係被告所有供犯罪所用之物，應依刑法第三十八第一項第二款之規
    定併予宣告沒收。
據上論斷，應依刑事訴訟法第二百九十九條第一項前段，刑法第五十六條、第二百十
六條、第二百十條、第三百三十九條第一項、第五十五條、第四十一條第一項前段、
第三十八條第一項第二款，罰金罰鍰提高標準條例第一條前段、第二條，判決如主文
。
本案經檢察官陳建和到庭執行職務。
中      華      民      國    九十二    年      五      月    三  十    日
                                          臺灣高雄地方法院刑事第二庭
                                              法  官  孫  啟  強
右正本證明與原本無異。
如不服本判決，應於判決送達後十日內，向本院提出上訴狀。
                                              書記官  盧  雅  婷
中      華    民      國    九十二    年      五      月    三  十    日
附錄本案論罪科刑法條全文：
刑法第二百十條：
偽造、變造私文書，足以生損害於公眾或他人者，處五年以下有期徒刑。
刑法第二百十六條：
行使第二百十條至第二百十五條之文書者，依偽造、變造文書或登載不實事項或使登
載不實事項之規定處斷。
刑法第三百三十九條第一項：
意圖為自己或第三人不法之所有，以詐術使人將本人或第三人之物交付者，處五年以
下有期徒刑、拘役或科或併科一千元以下罰金。


司法院資訊處製作；財團法人民間司法改革基金會備份。
